【裁判字號】    97,交聲更,32
【裁判日期】    971031
【裁判案由】    交管條例聲異
【裁判全文】
臺灣板橋地方法院交通事件裁定        97年度交聲更字第32號
原處分機關  交通部公路總局臺北區監理所
受處分人即
異  議  人  甲○○
上列受處分人因違反道路交通管理處罰條例案件，對於交通部公
路總局臺北區監理所於中華民國96年6月12日北監自裁字第裁40-
AEV054589 號違反道路交通管理事件之裁決聲明異議，經本院於
96年12月31日以96年度交聲字第1086號裁定，原處分機關不服，
提起抗告，經臺灣高等法院撤銷發回，本院裁定如下：
    主  文
異議駁回。
    理  由
一、原處分意旨略以：異議人即受處分人甲○○所有車牌號碼ZV
    －7630號自用小客車，於96年2 月6 日17時2 分許，行經臺
    北市○○路，經臺北縣政府警察局萬華分局警舉發「使用註
    銷牌照行駛（逾檢註銷）」之違規，爰依道路交通管理處罰
    條例第12條第1 項第4 款及同條第2 項規定，裁處罰鍰新臺
    幣（下同）10,800元，並吊扣牌照。
二、聲明異議意旨略以：伊長期於外地工作，伊所有之車牌號碼
    ZV－7630號自用小客車停放於家中附近停車場，並由家人代
    為保管，對於上開汽車牌照業經註銷及伊之父親林正祥使用
    上開汽車等情均不知情，爰請求撤銷原處分云云。
三、按領有牌照之汽車，其出廠年份，自用小客車未滿5 年者免
    予定期檢驗，5 年以上未滿10年者，每年至少檢驗1 次，10
    年以上者每年至少檢驗2 次，道路交通安全規則第44條定有
    明文；次按汽車不依限期參加定期檢驗或臨時檢驗者，處汽
    車所有人新臺幣9 百元以上1 千8 百元以下罰鍰；逾期1 個
    月以上者並吊扣其牌照，至檢驗合格後發還，逾期6 個月以
    上者，註銷其牌照，道路交通管理處罰條例第17條亦有明文
    。再按汽車使用吊銷、註銷之牌照行駛，處汽車所有人新臺
    幣3, 600元以上10,800元以下罰鍰，並禁止其行駛，及牌照
    扣繳，道路交通管理處罰條例第12條第1 項第4 款、第2 項
    分別定有明文。
四、經查：
（一）按行為人有道路交通管理處罰條例之情形者，應填製舉發
      違反道路交通管理事件通知單，並於被通知人欄予以勾記
      ，受處分人非該當場被查獲之駕駛人或行為人，舉發機關
      應另行送達之，違反道路交通管理事件統一裁罰基準及處
      理細則第11條第1 項第2 款定有明文，故於應處罰車輛所
      有人之事項，而為警攔查時車輛所有者並非駕駛人或同行
      者，舉發機關於填製完成舉發違反道路交通管理事件通知
      單後，即應另行送達車輛所有人始合法。經查，本件係當
      場舉發，舉發通知單中駕駛人（或行為人）欄係填寫「林
      正祥」，而非車主即異議人，故舉發單位另於96年3 月9
      日以大宗掛號函聯「編號：24786 」送達該「使用註銷牌
      照行駛（逾檢註銷）」之違規通知單於車主即異議人甲○
      ○，且查無退件紀錄，有臺北市政府警察局97年10月20日
      北市警交字第09734426500 號函、交寄大宗掛號函件存根
      各1 份附卷可稽，足徵本件舉發通知單確有合法送達異議
      人，合先敘明。
（二）異議人之父親林正祥駕駛異議人所有之車牌號碼ZV－7630
      號自用小客車，於96年2 月6 日17時2 分許，行經臺北市
      ○○路，因「使用註銷牌照行駛（逾檢註銷）」違規，經
      警攔停並製單舉發，業經證人林正祥於本院96年8 月17日
      調查中均證述明確（96年度交聲字第1086號本院卷第23頁
      ），並有臺北市政府警察局北市警交字第AEV054589 號舉
      發違反道路交通管理事件通知單1 紙在卷可憑，又異議人
      所有之車牌號碼ZV－7630號自小客車，前於95年間因「不
      依期限參加定期檢驗」之違規事實，經原處分機關依道路
      交通管理處罰條第17條第1 項之規定，自95年10月19日起
      註銷牌照等情，有交通部公路總局臺北區監理所95年10月
      19日北監自裁字第40-40250112 號裁決書及寄存送達證書
      影本1 紙在卷可憑。故異議人所有之車牌號碼ZV－7630號
      自用小客車，確於註銷牌照後，於前揭時、地，使用該牌
      照行駛。
（三）按處理違反道路交通管理事件，有關文書送達之程序，依
      行政程序法之規定，違反道路交通管理事件統一裁罰標準
      及處理細則第5 條定有明文。再按行政程序法中對於文書
      送達，其第72條第1 項規定：「送達，於應受送達人之住
      居所、事務所或營業所為之。但在行政機關辦公處所或他
      處會晤應受送達人時，得於會晤處所為之」，第73條第1
      項規定：「於應送達處所不獲會晤應受送達人時，得將文
      書付與有辨別事理能力之同居人、受僱人或應送達處所之
      接收郵件人員」，第74條第1 項、第2 項規定：「送達，
      不能依前2 條規定為之者，得將文書寄存送達地之地方自
      治或警察機關，並作送達通知書2 份，1 份黏貼於應受送
      達人住居所、事務所、營業所或其就業處所門首，另1 份
      交由鄰居轉交或置於該送達處所信箱或其他適當位置，以
      為送達（第1 項）。前項情形，由郵政機關為送達者，得
      將文書寄存於送達地之郵政機關（第2 項）。異議人雖辯
      稱不知前開車輛牌照業經註銷云云，然原處分機關註銷異
      議人所有之車牌號碼ZV－7630號自用小客車汽車牌照之裁
      決書，於95年10月24日寄存於板橋郵局板橋13支局後，經
      本院函詢上開郵局結果，覆稱該裁決書自寄存送達該日起
      逾3 個月均未有人領取，有交通部公路總局台北區間里所
      送達證書及上開郵局96年9 月14日板營字第0960201997號
      函附卷可參（上開本院卷第10、33頁），故上揭裁決書已
      合於前開送達規定而生效力。又交通違規件數繁多，送達
      不論係親自收受或寄存送達、甚或公示送達，如屬有效之
      送達，則異議人之權益包括陳述意見之機會，業已受到保
      障，至於異議人事實上是否知悉該公告或通知內容，則應
      由異議人自行負責，要難令舉發機關擔負事實上之通知義
      務，否則寄存或公示送達之法定送達方式，即形同具文，
      況車輛受檢之指定日期已明載於行車執照上，隨照通知，
      異議人為領有駕駛執照之人，對前開規定及定期檢驗時間
      均應知之甚稔，異議人自應依行車執照所載檢驗期限自行
      前往受檢，監理機關並無另為通知之義務，異議人既為車
      輛所有人，自有義務遵循行車執照上所載之指定日期辦理
      送驗，殊不得以任何理由而規避上開責任。從而，異議人
      自不得以不知北監自裁字第40-40250112 號裁決書內容，
      而認上開車輛之牌照未註銷，至為明確，故異議人前開所
      辯，不足採信。
五、綜上所述，異議人所有之車輛於前述時間、地點，有使用註
    銷牌照行駛之違規事實既可認定，則原處分機關援引道路交
    通管理處罰條例第12條第1 項第4 款、第2 項之規定，裁處
    異議人罰鍰10,800元，並扣繳牌照，於法並無何違誤或不當
    之處。本件異議為無理由，應予駁回。
據上論斷，應依道路交通案件處理辦法第19條，裁定如主文。
中    華    民    國    97    年    10    月    31    日
                      交通法庭  法  官  俞秀美
以上正本證明與原本無異。
如對本裁定不服，應於送達後5日內，向本院提出抗告狀（應抄
附繕本）。
                                書記官  謝怡貞
中    華    民    國    97    年    10    月    31    日


司法院資訊處製作；財團法人民間司法改革基金會備份。
